【裁判字號】    98,消債抗,6
【裁判日期】    980123
【裁判案由】    更生事件
【裁判全文】
臺灣板橋地方法院民事裁定             98年度消債抗字第6號
抗  告  人  甲○○
代  理  人  吳姿璉律師
上列抗告人因消費者債務清理事件聲請更生，對於中華民國97年
12月17日本院97年度消債更字第565 號裁定提起抗告，本院裁定
如下：
    主  文
抗告駁回。
抗告程序費用新臺幣壹仟元由抗告人負擔。
    理  由
一、本件抗告意旨略以：抗告人於民國95年間依中華民國銀行公
    會會員辦理消費金融案件無擔保債務協商機制與金融機構成
    立協商，協議每月清償金額為新臺幣（下同）14,889元，抗
    告人依約清償至96年10月止。抗告人於上開期間遭逢罹患膽
    結石開刀而致失業，經濟陷入困境，仍向友人借貸依約清償
    ，嗣因實已無能力負擔，始未繼續履行上開協議分期償還。
    又抗告人於協商時每月薪資約有2 萬餘元，惟遭逢上開變故
    後，目前僅能從事家庭代工，收入顯不足以清償協議每月分
    期款項，遑論維持每月最低基本生活。另抗告人為增加收入
    ，尚赴彭婉如基金會接受訓練，並透過基金會介紹，得以重
    新擔任保母工作，雖因目前經濟不景氣，保母收入亦大不如
    前，故仍無能力依約還款，足見抗告人確有還款誠意。故抗
    告人之喪失依約還款能力，係因抗告人罹患膽囊結石開刀而
    致失業，並非可歸責於抗告人之事由，爰狀請廢棄原裁定等
    語
二、按債務人對於金融機構因消費借貸、自用住宅借款、信用卡
    或現金卡契約而負債務，在聲請更生或清算前，應提出債權
    人清冊，以書面向最大債權金融機構請求協商債務清償方案
    並表明共同協商之意旨，消費者債務清理條例第151條第1項
    定有明文。次按債務人與金融機構協商成立者，不得聲請更
    生或清算，但因不可歸責於己之事由，致履行顯有重大困難
    者，不在此限；本條例施行前，債務人依金融主管機關協調
    成立之中華民國銀行公會會員辦理消費金融案件無擔保債務
    協商機制與金融機構成立之協商，準用前項之規定，消費者
    債務清理條例第151條第5項、第6 項分別定有明文。又聲請
    更生或清算不合程式或不備其他要件者，法院應以裁定駁回
    之，但其情形可以補正者，法院應定期間先命補正，復為同
    條例第8條所明定。
三、本件抗告人主張其毀諾之原因，乃係其於協商還款期間遭逢
    罹患膽結石開刀而致失業，嗣因實已無能力負擔，始未繼續
    履行上開協議分期償還云云，惟查：
  (一)抗告人罹患膽結石開刀等情，依抗告人於原審法院提出之醫
    療費用收據顯示，其醫療費用之支出多有健保給付，且參酌
    抗告人提出之馬偕紀念醫院臺北院區乙種診斷證明書，該證
    明書記載抗告人於96年4 月10日出院，宜續門診追蹤治療及
    在家休養1 週等語，並無法直接證明抗告人因罹患膽囊結石
    開刀而致失業，況抗告人亦未舉證證明以實其說，則抗告人
    上開事由尚不足以認為於債務協商後有支出增加之事實。又
    抗告人自95年4 月協商成立時起，已陸續清償協商債務19期
    ，迄至96年10月止毀諾停止繳款，然其膽囊結石開刀係於同
    年4 月始行發生，顯見抗告人毀諾停止繳款，其原因顯非係
    因膽囊結石開刀所致，則抗告人自無不可歸責於已之事由，
    致履行協商顯有重大困難。
  (二)另依消債條例第151條第5項之規定意旨，旨在避免債務人任
    意毀棄已成立之協商，濫用更生或清算之裁判上債務清理程
    序，蓋以債務清償方案係經當事人行使程序選擇權所為之債
    務清理契約，債務人自應受該成立之協議所拘束。核諸聲請
    人前開陳述，既難認有不可歸責於己之事由，復未再舉證其
    自前述協商成立迄今，有何新生具體情節（情事變更），可
    認係不可歸責於己之事由，致所需之支出增加，因而有不能
    履行原協商條件或履行顯有重大困難之情事。從而，本件抗
    告人經本院審酌後亦堪認並無所稱「履行顯有重大困難」情
    事發生，原裁定依本條例第8 條規定，認抗告人更生之聲請
    不合程式而予駁回，於法並無違誤。
四、綜上所述，抗告人之抗告理由，均非可採。原審法院認抗告
    人雖有毀諾之事實，惟抗告人既未提出關係文件，復未能舉
    證證明其於協商成立後，究有何不可歸責於己之事由，致履
    行顯有重大困難，其聲請更生自屬無據。從而原審裁定駁回
    債務人更生之聲請，並無違誤。抗告意旨指摘原裁定不當，
    求予廢棄另為裁定，為無理由，應予駁回。
五、據上論結，本件抗告為無理由，爰依消費者債務清理條例第
    11條第2項、第15條、民事訴訟法第495條之1第1項、第449
    條第1項、第95條、第78條，裁定如主文。
中    華    民    國    98    年    1     月    23    日
                  民事第二庭    審判長法  官  蕭胤瑮
                                      法  官  吳振富
                                      法  官  連育群
以上正本係照原本作成。
本裁定不得抗告。
中    華    民    國    98    年    1     月    23    日
                                      書記官  溫婷雅


司法院資訊處製作；財團法人民間司法改革基金會備份。
